臺灣臺中地方法院刑事判決
111年度金訴字第218號
公  訴  人  臺灣臺中地方檢察署檢察官
被      告  黃文明


                    （現另案於法務部○○○○○○○臺中                        分監執行中）
上列被告因詐欺等案件，經檢察官提起公訴（110年度偵緝字第1
602號），本院判決如下：
    主    文
黃文明共同犯一般洗錢罪，共參罪，各處有期徒刑肆月，均併科
罰金新臺幣壹萬元，罰金如易服勞役，均以新臺幣壹仟元折算壹
日。未扣案犯罪所得新臺幣參佰元沒收，於全部或一部不能沒收
或不宜執行沒收時，追徵其價額。有期徒刑部分應執行有期徒刑
陸月；併科罰金部分應執行罰金新臺幣壹萬伍仟元，如易服勞役
，以新臺幣壹仟元折算壹日。
    犯罪事實
一、黃文明於民國109年7月間，基於詐欺取財及隱匿詐欺犯罪所
    得去向、所在之洗錢犯意聯絡，以每領取1件包裹可獲得新
    臺幣(下同)300元報酬之計價方式，先由黃一忠（涉犯幫助
    詐欺取財、幫助洗錢罪嫌部分，另經本院110年度金簡字第7
    號判決判處有期徒刑4月確定）提供存摺及提款卡，並寄送
    中華郵政帳號00000000000000號帳戶存摺1本及提款卡1張、
    渣打銀行帳號00000000000000號帳戶存摺1本及提款卡1張至
    新北市○○區○○路0號之全家便利商店中欣店，再由黃文明依
    照「帝王蟹」以微信通訊軟體所為指示，於109年8月3日下
    午4時20分許，前往全家便利商店中欣店，領取黃一忠所寄
    送之上開帳戶存摺及提款卡。嗣黃文明再將所領得之上開帳
    戶存摺及提款卡，依「帝王蟹」指示，前往新北市○○區○○○○
    號」快遞，將該包裹寄往彰化縣彰化市某處，並收取報酬30
    0元，而上開帳戶旋遭詐欺集團成員用以詐欺附表所示之被
    害人卓岳霖、陳辰瑞、張雅婷等人並取得贓款。嗣經警獲報
    循線追查，始查獲上情。
二、案經黃一忠訴由新北市政府警察局新店分局報告臺灣臺北地
    方檢察署轉陳臺灣高等檢察署檢察長令轉臺灣臺中地方檢察
    署檢察官偵查起訴。
    理    由
壹、程序部分：
一、按被告以外之人於審判外之陳述雖不符刑事訴訟法第 159條
    之 1至之4等4條之規定，而經當事人於審判程序同意作為證
    據，法院審酌該言詞陳述或書面陳述作成時之情況，認為適
    當者，亦得為證據；當事人、代理人或辯護人於法院調查證
    據時，知有刑事訴訟法第159條第1項不得為證據之情形，而
    未於言詞辯論終結前聲明異議者，視為有前項之同意，同法
    第159條之5定有明文。本案判決下列所引用被告黃文明以外
    之人於審判外之陳述，屬傳聞證據，惟被告於本院準備程序
    表示同意作為證據（參本院卷第49頁），本院審認上開證據
    作成時之情況，應無違法取證或不當情事，與本案待證事實
    間復具有相當之關聯性，以之作為證據應屬適當，依刑事訴
    訟法第159條之5規定，自有證據能力。
二、本案判決以下引用之非供述證據，並無刑事訴訟法第 159條
    第 1項規定傳聞法則之適用，經本院審理時依法踐行調查證
    據程序，與本案待證事實具有自然之關聯性，且無證據證明
    係公務員違法取得之物，依法自得作為證據。
貳、實體部分： 
一、上揭犯罪事實，業據被告於偵查及本院審理時均坦承不諱（
    參偵緝卷第59至65頁，本院卷第48、99頁），核與證人卓岳
    霖、陳辰瑞、張雅婷證述情節相符（偵30277卷第36至37、5
    6至59、68至69頁），復有内政部警政署反詐騙諮詢專線紀
    錄表、對話紀錄、監視器影像畫面翻拍照片、貨件明細、新
    北市政府警察局中和分局錦和派出所受理詐騙帳戶通報警示
    簡便格式表、受理各類案件紀錄表、受理刑事案件報案三聯
    單、交易明細、新竹市警察局第三分局青草湖派出所受理各
    類案件紀錄表、受理刑事案件報案三聯單、高雄市政府警察
    局苓雅分局成功路派出所受理刑事案件報案三聯單、受理詐
    騙帳戶通報警示簡便格式表、受理各類案件紀錄表、本院調
    解程序筆錄等附卷可稽（偵6637卷第21至33頁，偵30277卷
    第39至54、60至66、70至74頁），足認被告上開任意性自白
    與事實相符。綜上，本案事證明確，被告犯行應堪認定，應
    予依法論科。
二、論罪科刑：
(一)核被告所為係犯刑法第339條第1項之詐欺取財罪及洗錢防制
    法第14條第1項之一般洗錢罪。公訴意旨雖認被告係涉犯刑
    法第339條之4第1項2款之3人以上共同犯詐欺取財罪嫌，然
    被告於審理時自陳：伊自始自終僅有和真實姓名年籍不詳綽
    號「帝王蟹」之人聯繫等語（參本院卷第48頁），且自卷內
    資料亦無證據足認被告得預見上開犯行有第3人參與，是此
    部分自應為有利被告之認定，起訴法條容有未洽，惟因社會
    基本事實同一，又本院已告知被告所涉為刑法第339條第1項
    之詐欺取財罪（參本院卷第98頁），俾使其得行使訴訟上的
    防禦權，已無礙被告於訴訟上攻擊、防禦權的充分行使，爰
    依法變更起訴法條。　　
(二)本案被告雖未親自參與撥打電話詐騙附表所示之人，惟其負
    責領取人頭帳戶之包裹，再轉寄他處供人詐欺使用，被告所
    為核屬與綽號「帝王蟹」之人基於共同犯意聯絡所為之行為
    分擔，足徵被告係以自己犯罪之意思而參與本案，即令被告
    並未與撥打詐騙電話之成員謀面或直接聯繫，亦無礙於其共
    同參與犯罪之認定。是以，被告黃文明綽號「帝王蟹」之人
    ，就上開詐欺取財、洗錢之犯行，有犯意聯絡及行為分擔，
    應論以共同正犯。
(三)被告就附表編號1至3係以一行為同時觸犯詐欺取財及一般洗
    錢罪，為想像競合犯，應從一重以洗錢罪處斷。
(四)被告所犯如附表編號1至3所示之3次洗錢犯行，犯意各別，
    行為互殊，應予分論併罰。
(五)按犯前2條之罪，在偵查或審判中自白者，減輕其刑，洗錢
    防制法第16條第2項定有明定。本案被告業於偵查及本院審
    理時就其洗錢犯行已自白不諱，爰依洗錢防制法第16條第2
    項規定，減輕其刑。
(六)爰以行為人之責任為基礎，審酌被告：1.正值青年，不思以
    正途獲取財物，貪圖輕鬆得手之不法利益，無視近年來詐欺
    案件頻傳，行騙態樣繁多且分工細膩，造成廣大民眾受騙，
    損失慘重，仍以領取內有金融資料之包裹並轉寄而為犯罪分
    工，危害社會秩序及附表所示之人財產，所為實值非難；2.
    犯後已坦承犯行，並與附表編號2所示之人調解成立；3.兼
    衡其犯罪之手段、動機、造成損害之程度，及其自述高職畢
    業之智識程度，前從事夜市工作，月收入約3萬元，須扶養
    母親（參本院卷第104頁）等一切情狀，分別量處如主文所
    示之刑，並就併科罰金部分，諭知易服勞役之折算標準。復
    審酌各該犯罪非難重複性、各行為彼此間之偶發性、各行為
    所侵害法益之專屬性或同一性綜合判斷，認被告各次犯行時
    間相近、罪質相同等情，合併定其應執行刑，暨諭知罰金易
    服勞役之折算標準如主文所示。　
三、沒收部分：被告自承因本案領取包裹獲有300元之報酬，此
    為被告本案之犯罪所得，爰依刑法第38條之1第1項前段宣告
    沒收，並依同條第3項規定諭知於全部或一部不能沒收或不
    宜執行沒收時，追徵其價額。
四、不另為無罪部分：
(一)公訴意旨另以被告係加入綽號「帝王蟹」之人所屬之詐欺集
    團，因認被告涉犯組織犯罪防制條例第3條第1項後段之參與
    犯罪組之罪嫌。
(二)查被告於偵查中自承伊係在網路上認識綽號「帝王蟹」之人
    ，領包裹的訊息是綽號「帝王蟹」之人傳給伊的等語（參偵
    1602卷第64頁），於本院審理時自承：本案伊僅有和綽號「
    帝王蟹」之人聯繫等語（參本院卷第48頁），而卷內亦無其
    他證據足認綽號「帝王蟹」之人所屬係何詐欺集團，或除綽
    號「帝王蟹」之人外，尚有何詐欺集團成員，而被告有加入
    該詐欺集團之意。此部分原應為被告無罪之諭知，惟起訴意
    旨認此部分與本院認定前開附表編號1有罪之洗錢罪間，為
    想像競合犯之裁判上一罪關係，爰不另為無罪之諭知。　
據上論斷，應依刑事訴訟法第299條第1項前段、第300條，洗錢
防制法第14條第1項、第16條第2項，刑法第11條、第28條、第33
9條第1項、第51條第5款、第42條第3項、第38條之1第1項前段、
第3項，刑法施行法第1條之1第1項，判決如主文。
本案經檢察官戴旻諺提起公訴，檢察官林文亮到庭執行職務。
中　　華　　民　　國　　111 　年　　5 　　月　　25　　日
                  刑事第十八庭  審判長法  官  李昇蓉
　　　　　　　　　                    法  官  張美眉
　　　　　　　　　                    法  官  李依達
以上正本證明與原本無異。
如不服本判決應於收受送達後20日內向本院提出上訴書狀，並應
敘述具體理由；其未敘述上訴之理由者，應於上訴期間屆滿後20
日內向本院補提理由書（均須按他造當事人之人數附繕本）「切
勿逕送上級法院」。
告訴人或被害人如不服判決，應備理由具狀向檢察官請求上訴，
上訴期間之計算，以檢察官收受判決正本之日起算。。
                                      書記官  陳彥蓉
中　　華　　民　　國　　111 　年　　5 　　月　　25　　日
附表：
編號 告訴人 詐欺方式 匯款時、地及方式 匯款金額 （新臺幣） 匯入帳戶 1 卓岳霖 詐騙集團成員於109年8月4日下午5時56分許，致電卓岳霖，向卓岳霖佯稱為購物網站「小三美日」及國泰世華銀行之客服人員，因工讀生作業疏忽，誤將卓岳霖身分設定為代理商，須依指示操作匯款，致卓岳霖陷於錯誤，而依指示匯款。 於109年8月4日下午5時56分許，在卓岳霖位於高雄市○○區○○路00巷00號9樓之3住處，以網路銀行方式匯款。 4萬9,985元 中華郵政帳號00000000000000號帳戶 2 陳辰瑞 詐騙集團成員於109年8月4日晚間7時46分許，致電陳辰瑞，向其佯稱為購物平台工作人員，因人員作業疏失，設定成經銷商而重複訂購，須依指示操作匯款，致陳辰瑞陷於錯誤，而依指示匯款。 於109年8月4日晚間8時46分許，以操作CDM存款機方式將款項存入。 9萬9,985元 渣打銀行帳號00000000000000號帳戶 3 張雅婷 詐騙集團成員於109年8月4日晚間8時6分許，致電張雅婷，向其佯稱為扒扒飯辣價醬公司員工，因公司操作失誤，誤將張雅婷會員升級為尊貴會員，每月須繳納會費1萬2,000元，致張雅婷陷於錯誤，而依指示匯款。 於109年8月4日晚間8時58分許、晚間9時5分許，在新竹市○區○路000號，使用網路銀行方式匯款。 4萬9,985元、4萬9,985元 渣打銀行帳號00000000000000號帳戶 

附錄本案論罪科刑法條：
洗錢防制法第14條
有第2條各款所列洗錢行為者，處7年以下有期徒刑，併科新臺幣
500萬元以下罰金。
前項之未遂犯罰之。

中華民國刑法第339條
意圖為自己或第三人不法之所有，以詐術使人將本人或第三人之
物交付者，處五年以下有期徒刑、拘役或科或併科五十萬元以下
罰金。
以前項方法得財產上不法之利益或使第三人得之者，亦同。
前二項之未遂犯罰之。